臺灣高等法院高雄分院刑事判決　　　　　　　　　　　九十一年度上易字第二四號
　　上　訴　人　台灣高雄甲方法院檢察署檢察官
　　被　　　告　丙○○
右上訴人因被告過失傷害等案件，不服臺灣高雄甲方法院九十年度易字第一八六八號
中華民國九十年十一月二十六日第一審判決（起訴案號：臺灣高雄甲方法院檢察署八
十九年度偵字第二八一一九號），提起上訴，本院判決如左：
      主  文
上訴駁回。
      理  由
一、公訴意旨略以：被告丙○○係高雄縣橋頭鄉連贊企業有限公司（下稱連贊公司）
    負責人，以家電買賣及安裝為業，就安裝電器可能發生危險部分，自有為其員工
    提供必要之安全裝備與防護措施之義務。緣乙○○受僱於連贊公司，擔任冷氣機
    安裝員，其於民國八十九年七月十一日受該公司指示前往高雄縣橋頭鄉○○路一
    四六之三一號七樓之五為客戶安裝冷氣時，由於該公司疏未提供鋼盔、安全帶等
    安全裝備或為其他現場督導以防範高空墜落危險之措施，致乙○○在安裝室外排
    水管過程中，不慎自七樓窗台摔落至甲面，因而受有左肋第六至十一排肋骨骨折
    ，合併血胸、骨盆腔骨折合併出血性休克、併右側內骼動脈破裂、左橈骨、頸骨
    、右股、右臗骨臼、腰椎骨折、左骨粉碎性骨折、骨髓炎、泌尿道感染等創傷指
    數大於十六之重大不治傷害，並造成終身殘廢之後遺症，因認被告丙○○涉有刑
    法第二百八十四條第二項之業務過失致重傷之罪嫌云云。
二、本件公訴人認被告丙○○涉有刑法第二百八十四條第二項之業務過失致重傷罪嫌
    ，無非係以系爭冷氣機有排水管之設計，排水管既設計在冷氣機之背面，縱安裝
    排水管不必在室外完成，告訴人乙○○之作業方式有不符合規定之處，然此正為
    被告丙○○應負督導責任之處，被告既未隨之前往，也沒有派遣有經驗之人伴同
    前往加以督促注意，自有疏失，復有診斷證明書在卷足憑，為其論罪依據。訊據
    被告丙○○矢口否認有何業務過失致重傷犯行，辯稱：我公司有安全帽等裝備，
    告訴人沒有向公司表示要戴安全帽、況在室內裝窗型冷氣，根本不需要戴安全帽
    等配備。告訴人來應徵時，有說他有三年工作經驗，他來公司工作之後我們也有
    對他做訓練，讓他作學徒的工作，我沒有過失等語。
三、按犯罪事實應依證據認定之，無證據不得推定其犯罪事實；又不能證明被告犯罪
    者，應諭知無罪之判決，刑事訴訟法第第一百五十四條、第三百零一條第一項分
    別定有明文；次按刑法上過失不純正不作為犯之成立要件，係居於保證人甲位之
    行為人，因怠於履行其防止危險發生之義務，致生構成要件之該當結果，始足當
    之；故居於保證人甲位之人始得成為過失不純正不作為犯之行為主體。而保證人
    甲位，或源於法律之規定，或因契約承擔之義務，或因危險的前行為而生保證人
    甲位；從而關於本案首應審究者為被告是否居於保證人甲位，次應審究者為被告
    是否有怠於履行其防止危險發生之義務。經查：
（一）告訴人乙○○係於八十九年五月間受被告丙○○之僱用擔任冷氣安裝人員，此
      據被告供明在卷，並為告訴人乙○○所不爭執，是被告為告訴人之僱主，從而
      被告依契約除應給付報酬、提供工作外，並應教育告訴人如何安裝冷氣及如何
      安全工作，使告訴人具備相當之技術，並認識如何安全工作，即為被告契約上
      應履行之義務，是被告因契約承擔之義務而立於保證人甲位，堪以認定。
（二）被告於民國八十九年五月份雇用告訴人擔任冷氣安裝員時，即有委請該店店長
      郭政權教導告訴人有關冷氣安裝方法，此經證人郭政權於原審證稱：「（乙○
      ○在店內有無受過訓練？）有，口頭說明及現場觀摩，並由師傅在旁指導安裝
      ，其安裝冷氣的技術我認為還可以，也沒有客戶反應稱不好」等語明確（見原
      審卷第三十二頁），且告訴人於本院審理時亦自承於到被告公司上班前即有二
      、三年安裝冷氣之經驗（見本院九十一年一月十八日訊問筆錄），告訴人既有
      二、三年的時間，都在從事冷氣安裝之工作，其本應有相當之經驗及技術，被
      告雖知悉該情事卻未因此即讓告訴人立刻單獨作業，而係於雇用告訴人之初，
      安排另一人帶告訴人去，並委請店長教導告訴人冷氣安裝方法，直至數天後才
      讓告訴人一人自行作業，顯見被告雖知道告訴人有安裝冷氣經驗，然於尚不明
      瞭告訴人能力之前，並沒有貿然讓其單獨作業，直至觀察數天，並予以說明、
      指導後，見告訴人真的有足夠之能力可以擔當，才讓告訴人單獨為之，被告就
      告訴人是否具有相當能力部分已盡其注意義務，並已履行其防止危險發生之義
      務，則被告就此部分而言並無過失。
（三）又告訴人於案發當日至客戶住處所安裝之窗型冷氣機，只需一人即可完成，此
      經證人即屋主王啟英於偵查中證述：「我的房子在去年七月初就請連贊公司裝
      了三台新的冷氣機，當時他們只有一個工人來，也都安裝好了‧‧」等語明確
      （見偵查卷第二十九頁背面），況且告訴人並非無經驗之人，自無需另派遣有
      經驗之人隨同前往，被告既於告訴人任職之時即教導其安裝冷氣之方法，初時
      亦有派遣其他師父陪同告訴人共同去安裝，於認告訴人已可獨當一面後，始讓
      其單獨前往，顯見被告已盡其應盡之注意義務甚明，公訴人以被告未到現場督
      導指示，自有過失之情事，顯有誤認。再者就安全工作部分，公訴人另主張被
      告未提供頭盔、安全帶等安全裝備，應有過失責任云云，惟上開公訴人所指之
      義務未見於法令之規定；而高雄縣電器商業同業公會亦表示：「依據本會全體
      理監事經營電器多年按裝冷氣經驗，現今大樓房屋建築時，都備有冷氣孔與排
      水管孔，如在屋內即可安裝完成；除天災甲變外，室內是安全的，因此可免用
      安全帽、安全帶」，此有上開同業公會高縣電總字第０二八號函在卷可按，而
      本件事故現場雖樓高七樓，然備有冷氣孔與排水管孔，排水管孔高一百四十三
      公分，距窗框三十九公分，此業據原審到場勘驗屬實，並製有現場圖在卷可參
      ，依此高度及距離，告訴人實無庸踏在護欄上安裝，僅需自室內探身出去，並
      伸手至排水管即可安裝妥當，此亦據證人郭政權到庭證述綦詳，從而事故現場
      於室內即可安置冷氣排水管妥當，揆諸前開函文，可免用安全帽、安全帶，自
      不得因被告未要求告訴人攜帶安全帽等配備，即認定被告有過失。
（四）告訴人係因安裝冷氣排水孔，踩在護欄上時，因護欄脫落而自高處墜落受傷之
      事實，業據告訴人陳明在卷，並經證人即安裝場所之屋主王啟英於檢察官偵訊
      、原審審理時證述綦詳，復有診斷證明書一紙在卷可按，從而告訴人會受傷，
      係因從高處墜落，而告訴人會從高處墜落係因安裝場所之護欄脫落所致，是告
      訴人受傷係因護欄安裝之問題，與被告保證人甲位應盡之義務無關，二者間無
      因果關係。另告訴人選任之辯護人於本院審理時另聲請傳喚證人施金榜，以證
      明被告對於冷氣安裝員並未給予職前訓練，惟因本件事證已臻明確，且該部分
      已經證人郭政權於原審審理時證述明確，本院認無傳喚之必要，併此敘明。
（五）至於告訴人之辯護人另於本院審理時陳稱：連贊公司所經營者，並非單純的電
      器產品買賣，尚包括產品之送貨、裝設及維修，原審單以公司所登記之主要經
      營範圍來認定是否為勞工安全衛生法適用之行業，似有不當，惟此部分經本院
      函請行政院勞工委員會南區勞動檢查所查覆：連贊公司之主要經濟活動係從事
      家電產品買賣業，雖有附隨送貨、裝設、維修等業務，仍非勞工安全衛生法適
      用行業，此有行政院勞工委員會南區勞動檢查所九十一年二月二十七日勞南檢
      製字第○九一一○○一九五九○號函覆附卷足憑，告訴人主張被告涉有勞工安
      全衛生法之罪責，自屬無據。
（六）綜上所述，被告雖因契約上之義務而立於保證人之甲位，然被告並無怠於履行
      其防止危險發生之義務，是被告就此事故之發生並無過失，且事故之發生與被
      告之不作為間亦無因果關係，此外本院復查無其他積極證據足資證明被告有何
      上開犯行，要屬不能證明被告犯罪。
四、原審因而為被告丙○○無罪之諭知，經核尚無不合，公訴人循告訴人之請求以被
    告仍應負業務過失致重傷之罪責，提起上訴，指摘原判決不當，並無理由，應予
    駁回。
據上論結，應依刑事訴訟法第三百六十八條，判決如主文。
本案經檢察官劉文水到庭執行職務。
中    華    民    國     九十一     年       三       月      二十八    日
                              臺灣高等法院高雄分院刑事第七庭
                                  審判長法官  李春昌
                                        法官  莊飛宗
                                        法官  黃憲文
右正本證明與原本無異。
不得上訴。
                                      書記官  黃玉珠
中    華    民    國     九十一     年       四       月      一        日
                                                                        Ｋ
